臺灣嘉義地方法院民事判決　94年度簡上字第60號
上　訴　人　乙○○
被上訴人　　全旭工程有限公司
法定代理人　丙○○
訴訟代理人　洪秀一律師
被上訴人　　甲○○
上列當事人間請求確認僱傭關係存在事件，上訴人對於中華民國
94年3月15日本院嘉義簡易庭93年度嘉簡字第665號第一審判決提
起上訴，本院判決如下：
    主      文
原判決廢棄。
確認被上訴人全旭工程有限公司與被上訴人甲○○僱傭關係存在
。
第一、二審訴訟費用由被上訴人負擔。
    事實及理由
一、上訴人起訴主張：被上訴人甲○○積欠上訴人新台幣（下同
    ）304萬4,500元尚未清償，因催討無著，上訴人以台灣澎湖
    地方法院86年度執字第184號債權憑證為執行名義，聲請本
    院執行處強制執行被上訴人甲○○服務於被上訴人全旭工程
    有限公司（下稱全旭公司）之薪資，經本院執行處於93年7
    月24日核發執行命令，禁止債務人甲○○領取其對被上訴人
    全旭公司自93年8月份起每月應領之薪資在三分之一、獎金
    等在四分之三範圍內，或為其他處分行為；被上訴人全旭公
    司對前項範圍內之薪津、獎金不得向被上訴人甲○○清償，
    並准上訴人逕向被上訴人全旭公司收取，至債務全部清償為
    止。惟被上訴人全旭公司於接獲執行命令後，主張被上訴人
    甲○○自93年1月起即未受僱於全旭公司。然被上訴人全旭
    公司負責人丙○○雖表示被上訴人甲○○係屬臨時工，有工
    作時，始會請甲○○來工作，通常每個月均有工作等語，且
    被上訴人甲○○亦表示其每月薪水約2、3萬元，則以被上訴
    人甲○○於92年間向被上訴人全旭公司支領薪資32萬2,825
    元以觀，每月領取2、3萬元計算，則被上訴人甲○○應全年
    均受僱於被上訴人全旭公司，顯非就特定工作所約定之短期
    、定期之臨時工，且依全旭公司負責人丙○○所自承，被上
    訴人甲○○每個月均有工作，故其工作具固定性且可預期性
    ，至少從92年起迄93年12月1日言詞辯論時仍存有僱傭關係
    ，顯非短期之臨時工，而係按日計酬之長期不定期僱傭關係
    。為此，爰訴請確認被上訴人甲○○與被上訴人全旭公司間
    僱傭關係存在等語。
二、被上訴人部分：(一)被上訴人全旭公司則以：被上訴人甲○○
    為臨時工，無底薪，薪水以日薪計算，需被上訴人全旭公司
    有承包工程，始會請臨時工工作，前有請被上訴人甲○○擔
    任臨時工，因其屬顧問級，於93年8月份時，尚有僱用被上
    訴人甲○○指導水電技術，嗣為避免法院開庭與強制執行等
    之麻煩，即未再僱用被上訴人甲○○工作，且上訴人與被上
    訴人甲○○之債務糾紛與被上訴人全旭公司無關等語；(二)被
    上訴人甲○○則以：其為工地水電臨時工，薪水以日薪計算
    ，每日約1,500元，無底薪，有工作時，被上訴人全旭公司
    始會請被上訴人甲○○前去工作，然被上訴人全旭公司於93
    年8月份已未曾再請其工作，其與全旭公司無僱傭關係等語
    ，資為抗辯。
三、按確認法律關係成立或不成立之訴，非原告有即受確認判決
    之法律上利益者，不得提起，民事訴訟法第247條第1項前段
    定有明文。又所謂即受確認判決之法律上利益，須因法律關
    係之存否不明確，致原告在私法上之地位有受侵害之危險，
    而此項危險得以對於被告之確認判決除去之者，始為存在，
    此有最高法院27年度台上字第316號著有判例可資參照。次
    按「就債務人對於第三人之金錢債權為執行時，執行法院應
    發扣押命令禁止債務人收取或為其他處分，並禁止第三人向
    債務人清償。」、「第三人不承認債務人之債權或其他財產
    權之存在，或於數額有爭議或有其他得對抗債務人請求之事
    由時，應於接受執行法院命令後十日內，提出書狀，向執行
    法院聲明異議。」、「債權人對前開第三人之聲明異議認為
    不實時，得於收受通知後十日內向管轄法院提起訴訟，並向
    執行法院為起訴之證明及將訴訟告知債務人。」強制執行法
    第115條第1項、第119條第1項、第120條第2項分別定有明文
    。復依同法第120條第3項規定，債權人未於前項規定期間內
    為起訴之證明者，執行法院得依第三人之聲請，撤銷所發執
    行命令。查本件上訴人主張其前揭向本院執行處聲請強制執
    行被上訴人甲○○服務於被上訴人全旭公司之薪資，經本院
    執行處核發執行命令，惟被上訴人全旭公司於接獲執行命令
    後，主張被上訴人甲○○自93年1月起即未受僱於全旭公司
    而為異議等情，有台灣澎湖地方法院86年度執字第184號債
    權憑證、本院93年7月24日嘉院雲民93年執利字第9105執行
    命令、全旭公司異議狀、本院執行處通知函影本各1份附卷
    可稽。則按之首揭說明，上訴人提起本件確認被上訴人全旭
    公司與被上訴人甲○○間僱傭關係存在之訴訟，應有即受確
    認判決之法律上利益，先予敘明。
四、兩造不爭執之事實：
  (一)被上訴人甲○○積欠上訴人304萬4,500元尚未清償，上訴人
    以台灣澎湖地方法院86年度執字第184號債權憑證為執行名
    義，聲請本院執行處強制執行被上訴人甲○○服務於被上訴
    人全旭公司之薪資，經本院執行處於92年7月24日核發執行
    命令，禁止債務人甲○○領取其對被上訴人全旭公司自93年
    8月份起每月應領之薪資在三分之一、獎金等在四分之三範
    圍內，或為其他處分行為；被上訴人全旭公司對前項範圍內
    之薪津、獎金不得向被上訴人甲○○清償，並准上訴人逕向
    被上訴人全旭公司收取，至債務全部清償為止。惟被上訴人
    全旭公司於接獲執行命令後，主張被上訴人甲○○自93年1
    月起即未受僱於全旭公司而聲明異議，上訴人以被上訴人全
    旭公司聲明不實為由，訴請本件確認被上訴人間之僱傭關係
    存在。
  (二)被上訴人甲○○於91、92年間任職被上訴人全旭公司，各領
    取薪資38萬7,625元、32萬2,825元，但未在全旭公司投保勞
    工保險。
五、本件上訴人主張：被上訴人甲○○於91、92在全旭公司每月
    均領有二至三萬元之固定薪資，且全旭公司負責人丙○○於
    93年12月1日原審審理時自承甲○○通常每個月都會有工作
    ，現在還是一樣等語，被上訴人甲○○亦自陳：一個月領取
    有時2至3萬元等語，可見被上訴人甲○○於93年12月前仍受
    僱於全旭公司，顯非短期之臨時工，而屬長期、不定期僱傭
    關係乙節；被上訴人則均抗辯：被上訴人甲○○為臨時工、
    無底薪，須有承包工程始請其擔任顧問級之臨時工作，於93
    年8月份時起，為避免開庭及強制執行之麻煩，即未再僱用
    甲○○工作等語。是本件爭執，本院首應審究者，係本院執
    行處於於93年7月24日所核發執行命令暨上訴人提起本件確
    認之訴時，被上訴人全旭公司與被上訴人甲○○間僱傭關係
    是否存在及其性質？經查：
  (一)上訴人主張之前揭事實，已據提出本院執行處93年8月18日
    嘉院雲民93執利字第9105號通知、被上訴人全旭公司93年8
    月13日旭字第93813號函、財政部台灣省南區國稅局91年度
    年度綜合所得稅各類所得資料清單等件為證，並經原審及本
    院依職權向南區國稅局調取被上訴人甲○○91年度、92年度
    綜合所得稅各類所得資料清單、稅務電子閘門財產所得調件
    明細表等件附卷可稽；又被上訴人甲○○於93年2月、7月間
    確仍受僱於全旭公司，計有薪資所得1萬8,000元，此有被上
    訴人提出之各類所得扣繳暨免扣繳憑單影本1份可憑，則被
    上訴人全旭公司以被上訴人甲○○自93年1月起即未受僱於
    全旭公司而向本院執行處聲明異議，及被上訴人甲○○抗辯
    其自93年1月份起即未受僱全旭公司乙事，均顯與前揭事實
    不符。
  (二)次按，勞動基準法第9條所稱之定期契約，係指臨時性、短
    期性、季節性及特定性工作而言，而依同法施行細則第6條
    之規定，所謂臨時性、短期性工作之期間不得超過六個月，
    季節性工作之期間不得超過九個月，特定性工作係指可在特
    定期間完成之非繼續性工作，其期間超過一年者，應報請主
    管機關核備；又凡屬臨時性、短期性與季節性工作之定期契
    約，其工作性質必須合乎上述法定要件，若勞資雙方雖名為
    臨時性、短期性或季節性之定期契約，實則工作內容不該當
    法定工作性質者，仍應視為不定期契約，殆無疑義（參閱黃
    程貫，勞動法，第381頁）。查本件上訴人甲○○於93年12
    月1日原審審理時到場雖陳稱：其是臨時工，全旭公司有工
    作始請其去工作，大概一個月有時2萬多元，有時3萬多元等
    語，而被上訴人全旭公司之負責人丙○○則到場自陳：甲○
    ○是臨時工，有工作才會請其來做，【通常每個月都會有工
    作，現在還是一樣，有工作時就會通知甲○○來工作】等語
    （均見原審言詞辯論筆錄，第56頁），又參以丙○○於另案
    偽造文書案件偵查中到庭陳稱：「（問：甲○○每月領取多
    少薪水？）93年1月前是3萬至3萬5千元，離職後是按日計酬
    ，從2月到7、8月領了10餘萬元。」等語（見偵查卷第34頁
    ），已據本院依職權調取台灣嘉義地方法院檢察署94年發查
    字第260號偵查卷核閱無誤，則被上訴人全旭公司辯稱甲○
    ○於93年2月、7月間有薪資所得僅1萬8,000元，且自93年1
    月間起未僱用甲○○，嗣於原審審理時丙○○復辯稱：為避
    免法院訴訟與執行程序之麻煩，於93年8月份起即不再僱用
    甲○○云云（見原審94年3月1日言詞辯論筆錄），既已前後
    不一，且與93年12月1日仍有持續工作之情形不符，應屬規
    避本院執行處之強制執行，而為迴護被上訴人甲○○之詞；
    復觀以被上訴人全旭公司所營事業為電器承裝、安裝業、通
    風系統、消防安全設備安裝工程業及國際貿易與其他工商服
    務業（代辦用電及自來水錶之申請），公司僱用員工有二十
    人等情，有全旭公司公司變更登記表1份附卷（原審卷第35
    頁），並經證人即全旭公司會計侯菊如到場證述在卷（見94
    年8月2日準備程序筆錄），而被上訴人甲○○在原審自陳其
    每月薪水約2、3萬餘元，全旭公司負責人丙○○於93年12月
    1日仍自承「甲○○通常每個月均有工作，現在還是一樣」
    等情，已見上述，而被上訴人甲○○一直在全旭公司擔任工
    地之水電工並領日薪，每日工資1,500元等情，亦經甲○○
    於原審自承在卷（見原審卷第86頁）；再參以被上訴人全旭
    公司之所營事業，暨被上訴人甲○○於91、92年間任職全旭
    公司，各領取38萬7,625元、32萬2,825元之薪資所得，被上
    訴人雖均辯稱係屬臨時工，然核被上訴人全旭公司之所營事
    業及被上訴人甲○○工作期間已持續達兩年以上及擔任水電
    工之性質，顯非臨時性、短期性、季節性及特定性工作，與
    前揭定期契約之法定要件不合，應認為屬繼續性工作之不定
    期契約。
  (三)至被上訴人全旭公司抗辯：因甲○○現與全旭公司無僱傭關
    係，故未在全旭公司投保勞工保險乙節，雖據原審依上訴人
    聲請向中央健康保險局及勞工保險局調閱甲○○投保資料，
    甲○○於93年11月15日起迄今均於訴外人全修工程行投保全
    民健康保險與勞工保險，固有中央健康保險局93年12月17
    日健保承字第0930025307號函、勞工保險局93年12月10日保
    承資字第09310654420號函附卷可憑（見原審卷第47至53頁
    ），然被上訴人甲○○自91年間起受僱全旭公司，均未由全
    旭公司辦理勞工保險及全民健康保險，而由嘉義縣水電裝置
    業職業工會為其辦理投保，有前揭函件可稽，且被上訴人甲
    ○○於93年11月15日起，均於訴外人全修工程行投保全民健
    康保險與勞工保險，然被上訴人甲○○未曾至該單位（即全
    修工程行）工作，亦無其到職、出勤及領薪資料，非屬該單
    位僱用員工，係屬掛名投保於該單位，業經勞工保險局依照
    勞工保險條例第24條之規定，自該日起取消甲○○於該單位
    （全修工程行）之被保險人資格等情，有勞工保險局94年7
    月13日保承行字第09410404500號函、94年6月10日保承行字
    第09410354431號函附卷可憑，可見受僱單位與投保單位未
    必一致，自難以被上訴人甲○○目前未於被上訴人全旭公司
    投保，遽予認定被上訴人全旭公司與甲○○已無僱傭關係存
    在，被上訴人此部分之抗辯，尚難採為有利於被上訴人之認
    定，併此敘明。
  (四)綜上各情，被上訴人甲○○於93年12月1日既仍受僱全旭公
    司，且至少迄同年8月間尚領取薪資10餘萬元，已詳如上述
    ，則本院執行處於93年7月24日所核發執行命令暨上訴人提
    起本件確認之訴時，被上訴人全旭公司與被上訴人甲○○間
    僱傭關應仍存在。
六、綜上所述，被上訴人甲○○對被上訴人全旭公司僱傭關係至
    少迄93年12月1日仍屬存在，被上訴人甲○○對被上訴人全
    旭公司自有薪資債權，上訴人依法聲請本院執行處核發執行
    命令，禁止債務人甲○○領取其對被上訴人全旭公司自93年
    8月份起每月應領之薪資在三分之一、獎金等在四分之三範
    圍內，或為其他處分行為，暨被上訴人全旭公司對前項範圍
    內之薪津、獎金不得向被上訴人甲○○清償，並准上訴人逕
    向被上訴人全旭公司收取，因被上訴人全旭公司聲明異議，
    上訴人起訴請求確認被上訴人間之僱傭關係存在，自屬有據
    ，應予准許，原審為上訴人敗訴之判決，尚有未洽，上訴意
    旨指摘原判決不當，求為廢棄改判，為有理由，應由本院將
    原判決廢棄，改判如主文第二項所示。
七、本件事証已臻明確，兩造其餘攻擊防禦方法及證據資料，核
    與本件判決結果不生影響，不予一一論述，併予敘明。
八、據上論結，本件上訴為有理由，依民事訴訟法第436條之1第
    3項、第450條、第78條、第85條第1項前段，判決如主文。
中　　華　　民　　國　　94　　年　　12　　月　 　5　　日
                  民事第一庭審判長法官　  柯月美
                                  法官　  陳俞婷
                                  法官　  李文輝
以上正本係照原本作成。
本判決不得上訴。
中　　華　　民　　國　　94　　年　　12　　月　 　5　　日
                                 書記官　 呂權芳
